臺灣臺中地方法院民事判決　96年度訴字第564號
原　　　告
即反訴被告　遠傳保全股份有限公司
　　　　　　　　　　　　1
法定代理人　丙○○
訴訟代理人　李東炫律師
複代理人　　乙○○
　　　　　　甲○○
被　　　告
即反訴原告　國際音樂廳公寓大廈管理委員會
法定代理人　丁○○
訴訟代理人　劉思顯律師
反訴被告　　戊○○
上當事人間履行契約事件，本院於民國96年6月21日言詞辯論終
結，判決如下：
    主    文
原告之訴及假執行之聲請均駁回。
本訴訴訟費用新臺幣壹萬參仟柒佰壹拾壹元由原告負擔。
反訴被告應連帶給付反訴原告新臺幣陸拾柒萬壹仟壹佰捌拾壹元
，及反訴被告遠傳保全股份有限公司自民國九十六年三月二十三
日起，反訴被告戊○○自民國九十六年三月二十七日起，均至清
償日止，按週年利率百分之五計算之利息。
反訴訴訟費用新臺幣柒仟參佰捌拾元由反訴被告連帶負擔。
本判決第三項於反訴原告以新台幣貳拾貳萬參仟元為反訴被告供
擔保後，得假執行。但反訴被告遠傳保全股份有限公司如於執行
標的物拍定、變賣或物之交付前，以新臺幣陸拾柒萬壹仟壹佰捌
拾壹元為原告預供擔保，得免為假執行。
    事實及理由
壹、本訴部分：
一、原告起訴主張：
（一）原告原係負責被告國家音樂廳公寓大廈管理委員會社區保
      全之業務，每月之保全費用為新台幣（下同）22 6,000元
      。嗣因原告之受雇人戊○○，派駐被告社區之總幹事，其
      於任職期間侵占被告社區管理費共計1,959,381 元。兩造
      乃於95年9 月1 日簽立協議書（下稱系爭協議書），第6
      條附加條款約定：「(1)雙方同意就確定之損害額，由甲方
      （遠傳保全股份有限公司）負二分之一之賠償責任。支付
      方式由雙方協議之。(2)戊○○負二分之一賠償責任，由甲
      方擔任連帶保證人，支付賠償金之方式由乙方（國際音樂
      廳公寓大廈管理委員會）與戊○○協議之。」等語。詎料
      ，兩造間尚未達成給付方式協議前，被告竟自作主張以保
      全費用扣抵前揭債權，拒不支付原告自95年6 月1 日起至
      95年11月21日撤哨止，共計1,288, 200元之保全費用，為
      此，爰依契約之法律關係請求被告如數給付等語。
（二）對被告抗辯之陳述：1.戊○○於被告所在擔任總幹事職務
      ，就業務上乃受被告所指揮、監督。因欠有被告1,959,38
      1 元，原告與被告乃於965 年9 月1 日就系爭1,959,381
      元損害賠償事簽立協議書，該協議有三方合意簽名；按協
      議內容：「六、附加條款：(1)雙方同意就確定之損害額，
      由甲方（遠傳保全股份有限公司）負二分之一之賠償責任
      。支付方式由雙方協議之。(2)戊○○負二分之一賠償責任
      ，由甲方擔任連帶保證人，支付賠償金之方式由乙方（國
      際音樂廳公寓大廈管理委員會）與戊○○協議之。」等語
      。質言之，被告債務固然存在，但應於何時？以何種方式
      清償？被告並未與原告依契約約定事項完成協議；雙方仍
      就該債之清償協議中，被告主張抵銷之協議書所載債權，
      清償期尚未屆至。未屆清償期之債，債權人自不得逕為主
      張，要求債務人清償。2.被告之財務委員負有核對銀行存
      款、保管銀行存摺之責任，被告怠於執行職務，致戊○○
      得以影印之銀行存摺經過剪貼後，侵吞款項。且經查，戊
      ○○經手之款項，於92年8 月起即有不符之情形，復查被
      告管理委員會委員係乙年乙任，帳目不符之情事歷經93年
      、94、95三屆委員交接均未發現，依戊○○之侵吞手法，
      被告僅需核對存摺正本金額與帳目數額即可輕易查覺，而
      管理委員會交接，依社會上之通常慣例，財務必為重要事
      項，被告主任委員、財務委員、監察委員卻未能發見，被
      告之過失明顯且具體，且存摺正本非原告所能觀見，被告
      之過失不可謂不大。3.被告對原告之侵權行為損害賠償請
      求權已罹於時效。
（三）並聲明：１. 被告應給付原告1,288,200 元，及自起訴狀
      繕本送達翌日起至清償日止，按週年利率5%計算之利息；
      ２. 願供擔保請准宣告假執行。
二、被告則以：戊○○侵占上開管理費，經兩造達成協議，原告
    同意與戊○○負連帶賠償責任，且依民法第188 條第1 項規
    定，原告應與受雇人戊○○負連帶損害賠償責任。戊○○既
    未清償侵占之管理費，且系爭協議書雖於第6 條中載明支付
    方式由雙方協議，惟戊○○與原告迄今均未與被告協議，自
    屬未定清償期之債權，被告自得隨時請求清償，被告以每月
    管理費226,000 元主張與原告抵銷，於法洵屬有據，無須原
    告同意。而被告目前已抵銷之金額計1,288,200 元（自95年
    6 月1 日起至95年11月21日撤哨止，共計5 個月21天。計算
    式：226,000 ×5 ＋226, 000×21/30 ＝1,288,200） ，原
    告請求給付上開款項，並無理由，應予駁回。並聲明：(一)原
    告之訴駁回；(二)如受不利判決，願供擔保，請准宣告假執行
    。
三、兩造不爭執之事實：
(一)原告原係負責本訴被告社區保全之業務，每月之保全費用為22
  6,00 0元，被告並未支付本訴原告自95年6 月1 日起至95年11
  月21日撤哨止，共計1,288,200 元之保全費用。
(二)戊○○為原告之受僱人，派駐本訴被告社區之總幹事，並於任
  職期間侵占被告社區管理費共計1,959,381 元。
(三)兩造於95年9 月1 日簽立協議書，第6 條附加條款約定：「(1)
  雙方同意就確定之損害額，由甲方（遠傳保全股份有限公司）
  負二分之一之賠償責任。支付方式由雙方協議之。(2)戊○○負
  二分之一賠償責任，由甲方擔任連帶保證人，支付賠償金之方
  式由乙方（國際音樂廳公寓大廈管理委員會）與戊○○協議之
  。」。
(四)原告及戊○○均尚未給付上開賠償金額，迄今對於支付方式尚
  未達成協議。
四、兩造爭執之點及本院之判斷：
    原告主張被告應給付其自95年6 月1 日起至95年11月21日撤
    哨止，共計1,288,200 元之保全費用，被告對原告之債權並
    不爭執，惟抗辯其對原告有可抵銷之債權，互相抵銷結果，
    其並無積欠原告債務等語，資為抗辯，是本件兩造爭執之點
    即在於：被告得對原告主張抵銷之債權及數額？
 (一) 按二人互負債務，而其給付種類相同，並均屆清償期者，各
    得以其債務，與他方之債務，互為抵銷。但依債之性質不能
    抵銷或依當事人之特約不得抵銷者，不在此限。民法第334
    條第1 項定有明文。本件被告抗辯戊○○侵占上開管理費，
    經兩造達成協議，約定原告就被告之確定損害額負1/2 賠償
    責任，及其餘1/2 損害額與戊○○負連帶賠償責任，則以原
    告依兩造協議書所負之債務1,288,200 元，抵銷保全費用，
    惟原告主張被告並未依系爭協議書之約定，完成支付方式之
    協議，原告依系爭協議書所負債務，清償期未屆至，與民法
    第334 條第1項所定抵銷要件不符云云。經查：
  1.按清償期，除法律另有規定或契約另有訂定，或得依債之性
    質或其他情形決定者外，債權人得隨時請求清償，債務人亦
    得隨時清償，民法第315 條亦有明定。依系爭協議書第6 條
    約定：「(1)雙方同意就確定之損害額，由甲方（遠傳保全股
    份有限公司）負二分之一之賠償責任。支付方式由雙方協議
    之。(2)戊○○負二分之一賠償責任，由甲方擔任連帶保證人
    ，支付賠償金之方式由乙方（國際音樂廳公寓大廈管理委員
    會）與戊○○協議之。」等語觀之，本件原告對於被告及戊
    ○○所負依協議書約定支付賠償金之義務（下稱系爭協議書
    債務），於訂立協議書時即已確定發生，僅約定「支付方式
    由雙方協議之」、「支付方式由乙方（即被告）與戊○○協
    議之」，即係約定清償期另行協議。
  2.戊○○於任職期間侵占被告社區管理費共計1,959,381元，
    且兩造、被告與戊○○對於支付方式並未達成協議等情，均
    為原告所不爭執，則系爭協議書債務即應視為並未約定清償
    期限，被告得隨時請求清償。
  (二)被告既已得對原告請求清償系爭協議書之債務，則被告抗辯
    以伊所負前開保全費用之債務與原告所負依系爭協議書約定
    之債務於1,288,200元範圍內抵銷，經核上開二債務給付種
    類相同，並均已屆清償期，且無不能抵銷之情形，參酌前揭
    規定，被告抵銷之抗辯，為有理由。至其另依侵權行為之法
    律關係主張對原告有損害賠償請求權可抵銷，則不予審究。
  (三)從而，原告得請求被告給付之保全費用1,288,200 元，已因
    被告主張抵銷而消滅，故原告請求被告給付上開保全費用，
    即無理由。
五、綜上所述，原告請求被告應給付1,288,200 元，及自起訴狀
    繕本送達翌日起至清償日止，按年息5%計算之利息，為無理
    由，應予駁回。原告之訴既經駁回，其假執行之聲請亦失所
    附麗，應併予駁回。
貳、反訴部分：
一、本件反訴被告戊○○經合法通知，未於言詞辯論期日到場，
    核無民事訴訟法第386 條所列各款情形，爰依反訴原告之聲
    請，由其一造辯論而為判決。
二、反訴原告起訴主張：反訴被告戊○○係擔任反訴原告社區之
    總幹事，屬反訴被告遠傳保全股份有限公司之受雇人，並於
    任職期間侵占反訴原告社區管理費共計1,959,381 元，依兩
    造之協議書及民法第188 條第1 項規定，反訴被告2 人應連
    帶負責。而反訴被告1,959,381 元之債務，目前已由反訴原
    告以每月應給付反訴被告遠傳保全股份有限公司之管理費22
    6, 000元中主張抵銷，共計抵銷1,288,200 元（主張抵銷之
    月份自95年6 月1 日起至95年11月21日撤哨止，共計5 個月
    21天，故反訴被告2 人尚應連帶清償反訴原告671,181 元（
    1,959,381 －1,288,200 ＝671, 181）。爰請求依侵權行為
    損害賠償請求權及依系爭協議書之法律關係擇一而為其勝訴
    判決。並聲明：(一)反訴被告應連帶給付反訴原告671,181 元
    ，並自本書狀繕本送達反訴被告之翌日起至清償日止，按年
    息百分之5 計算之利息；(二)願供擔保請准宣告假執行。
三、反訴被告遠傳保全股份有限公司則以：
  (一)反訴被告戊○○於反訴原告所在擔任總幹事職務，就業務上
    乃受反訴原告所指揮、監督。因欠有反訴原告1,959,38 1元
    ，反訴被告遠傳保全股份有限公司與反訴原告乃於965 年9
    月1 日就系爭1,959,381 元損害賠償事簽立協議書，該協議
    有三方合意簽名；按協議內容：「六、附加條款：(1)雙方同
    意就確定之損害額，由甲方（遠傳保全股份有限公司）負二
    分之一之賠償責任。支付方式由雙方協議之。(2)戊○○負二
    分之一賠償責任，由甲方擔任連帶保證人，支付賠償金之方
    式由乙方（國際音樂廳公寓大廈管理委員會）與戊○○協議
    之。」等語。質言之，反訴原告債務固然存在，但應於何時
    ？以何種方式清償？反訴原告並未與反訴被告依契約約定事
    項完成協議；雙方仍就該債之清償協議中，反訴原告請求之
    協議書所載債權，清償期尚未屆至。未屆清償期之債，債權
    人自不得逕為主張，要求債務人清償。
  (二)反訴原告之財務委員負有核對銀行存款、保管銀行存摺之責
    任，反訴原告怠於執行職務，致戊○○得以影印之銀行存摺
    經過剪貼後，侵吞款項。且經查，戊○○經手之款項，於92
    年8 月起即有不符之情形，復查反訴原告管理委員會委員係
    乙年乙任，帳目不符之情事歷經93年、94、95三屆委員交接
    均未發現，依戊○○之侵吞手法，反訴原告僅需核對存摺正
    本金額與帳目數額即可輕易查覺，而管理委員會交接，依社
    會上之通常慣例，財務必為重要事項，反訴原告主任委員、
    財務委員、監察委員卻未能發見，反訴原告之過失明顯且具
    體，且存摺正本非反訴被告所能觀見，反訴原告之過失不可
    謂不大。
  (三)反訴原告對反訴被告遠傳保全股份有限公司之侵權行為損害
    賠償請求權已罹於時效。
四、反訴被告戊○○未於言詞辯論期日到場，亦未提出任何書狀
    為聲明或陳述。
五、反訴原告所負前開保全費用之債務與反訴被告遠傳保全股份
    有限公司所負依系爭協議書約定之債務於1,288,200 元範圍
    內已相互抵銷完畢，已如前述。則反訴原告主張依系爭協議
    書約定，反訴被告尚應連帶給付伊671,181 元之事實，業據
    提出協議書乙紙為證，並為反訴被告遠傳保全股份有限公司
    所不爭執，而反訴被告戊○○則視同自認，故堪認反訴原告
    上開主張係為真實。至反訴被告遠傳保全股份有限公司抗辯
    清償期未屆至云云，然系爭協議書債務應視為並未約定清償
    期，反訴原告得隨時請求清償，亦如前述（本訴部分之四、
    所述），反訴被告之上開抗辯，洵不可採。而反訴原告既已
    於96年3月22日提起本件反訴請求，亦應認其起訴為催告，
    是反訴原告依協議書之法律關係請求反訴被告連帶給付1,28
    8,200元，及自反起狀繕本送達反訴被告之翌日起（反訴被
    告遠傳保全股份有限公司自96年3月23日起，反訴被告戊○
    ○自96年3月27日起），均至清償日止，按週年利率5%計算
    之利息，為有理由，應予准許。反訴原告另選擇合併請求依
    侵權行為之法則，請求反訴被告連帶給付，則無再予審酌之
    必要。
六、反訴原告、反訴被告遠傳保全股份有限公司分別陳明願供擔
    保，分別請求假執行或免為假執行，經審核無不合，爰各酌
    定相當之擔保金額，併准許之。
參、本件本訴原告之訴為無理由，反訴原告之訴為有理由，依民
    事訴訟法第78條、第85條第2 項、第87條第1 項、第385 條
    第1 項、第390 條第2 項、第392 條，判決如主文。
中　　華　　民　　國　　96　　年　　6 　　月　　28　　日
                  民事第三庭    法  官  郭佳瑛
正本係照原本作成。
如對本判決上訴，須於判決送達後20日內向本院提出上訴狀。
中　　華　　民　　國　　96　　年　　6 　　月　　28　　日
                                書記官
